【裁判字號】    98,易,3076
【裁判日期】    981231
【裁判案由】    傷害
【裁判全文】
臺灣臺北地方法院刑事判決              98年度易字第3076號
公  訴  人  臺灣臺北地方法院檢察署檢察官
被      告  甲○○
上列被告因傷害案件，經檢察官聲請以簡易判決處刑（98年度偵
字第22940號），由本院改依通常程序審理，本院判決如下：
    主  文
甲○○傷害人之身體，累犯，處拘役肆拾日，如易科罰金，以新
臺幣壹仟元折算壹日。
未扣案之車鑰匙壹支，沒收。
    事  實
一、甲○○曾有竊盜、業務過失傷害侵占及偽造文書等前科，其
    中曾於民國九十四年間，因竊盜案件，臺灣高等法院於九十
    四年五月二十日以九十四年度上訴字第一０三四號刑事判決
    判處有期徒刑二年確定，於九十六年十月二日縮刑期滿執行
    完畢。詎甲○○於上開有期徒刑執行完畢後，五年以內，竟
    仍不知悔改，於九十八年四月十五日上午八時三十分許，在
    臺北市○○區○○街二一六號前，因其拒絕清償積欠乙○○
    欠款新臺幣（下同）三千元，與乙○○發生口角爭執後，因
    乙○○先出手予以毆打，竟基於普通傷害之犯意，下車徒手
    與乙○○互毆，並持車鑰匙戳刺乙○○臉部、頭部，致乙○
    ○因此受有右額頂擦傷０‧二×０‧二公分一處、右頰擦傷
    一×一公分三處、左膝擦傷一×一公分等傷害（乙○○在本
    件案發後，業因遭另案被告共同毆打而不治死亡）。
二、案經乙○○訴由臺北市政府警察局萬華分局報請臺灣臺北地
    方法院檢察署檢察官偵查起訴。
    理  由
一、訊據被告甲○○矢口否認涉有上開普通傷害犯行，辯稱：係
    其先遭證人乙○○毆打，受不了始持車鑰匙反擊云云。然查
    ：上開犯罪事實業據證人乙○○於警詢時證述：渠在上開時
    、地與被告間，因被告拒絕清償三千元欠款，而與被告發生
    口角爭執，並出手毆打被告後，被告即自其所駕駛之自用小
    客車內持不明尖狀鐵質物品，朝渠臉部及頭部刺，致渠受有
    上開傷害等語在卷（偵查卷第五頁）。且經在場目睹案發經
    過之證人丙○○於本院審理時證述：「‧‧‧是乙○○先到
    ‧‧‧後來被告開車來了‧‧‧被告在車上坐還沒有下車，
    乙○○有看到被告，就跑過去被告旁邊，他們好像有爭執，
    吵完之後乙○○就到他自己的車上拿鋁棒打被告，被告本來
    在車上，乙○○是站在車子外面拿鋁棒打被告，打了一、二
    下被告就下車了，被告就衝去跟乙○○打在一起，兩個人就
    打架，之後好像乙○○有流血，被告衝下車的時候我看到被
    告手上好像有拿東西，但是小小的我沒有看清楚，我猜應該
    是鑰匙，被告就拿那個小小的東西戳乙○○的臉，後來是乙
    ○○流血了才停止打架的‧‧‧」等語綦詳（本院卷第五五
    頁反面、第五六頁）。復據被告於本院審理時坦承：其有在
    證人乙○○先動手後，持鑰匙戳刺證人乙○○，並與證人乙
    ○○打在一起等語在卷（本院卷第五六頁反面）。據此，足
    認被告係在證人乙○○先出手後，不甘遭毆，遂基於普通傷
    害之犯意，出手與證人乙○○扭打，並持車鑰匙戳刺證人乙
    ○○臉部、頭部甚明，自無從主張正當防衛之餘地。此外，
    證人乙○○因與被告互毆，致受有右額頂擦傷０‧二×０‧
    二公分一處、右頰擦傷一×一公分三處、左膝擦傷一×一公
    分等傷害，亦有臺北縣立醫院驗傷診斷證明書。從而，被告
    上開所辯，顯係事後卸責之詞，不足採信。本件事證已臻明
    確，被告上開普通傷害犯行，洵堪認定，應予依法論處。
二、核被告所為，係犯刑法第二百七十七條第一項普通傷害罪。
    被告曾有竊盜、業務過失傷害侵占及偽造文書等前科，其中
    曾於九十四年間，因竊盜案件，臺灣高等法院於九十四年五
    月二十日以九十四年度上訴字第一０三四號刑事判決判處有
    期徒刑二年確定，於九十六年十月二日縮刑期滿執行完畢，
    此有臺灣高等法院被告前案紀錄表一份在卷可稽，其於上開
    有期徒刑執行完畢後，五年以內，故意再犯本件有期徒刑之
    罪，為累犯，應依刑法第四十七條第一項規定，加重其刑。
    。爰審酌被告犯罪之動機、目的、手段、證人乙○○先動手
    毆打被告縱有不當，然被告積欠證人乙○○三千元欠款在先
    ，經證人乙○○催討又拒不返還，並進而萌生普通傷害之犯
    意，與證人乙○○互毆，證人乙○○所受上開傷害情形尚屬
    輕微、所生危害及飾詞狡辯否認犯行之態度等一切情狀，量
    處如主文所示之刑，並諭知易科罰金之折算標準。至被告與
    證人乙○○互毆時，持以戳刺證人乙○○所用之車鑰匙一支
    ，雖未扣案，然既係被告所有供其本件傷害犯行所用之物，
    且無法證明業已滅失，自應依刑法第三十八條第一項第二款
    規定，併予宣告沒收。
三、末按本件檢察官原聲請簡易判決處刑，惟經本院認有刑事訴
    訟法第四百五十一條之一第四項但書所定之情形，爰改依通
    常程序審判，併此敘明。
據上論斷，應依刑事訴訟法第四百五十二條、第二百八十四條之
一、第二百九十九條第一項前段，刑法第二百七十七條第一項、
第四十一條第一項前段、第四十七條第一項、第三十八條第一項
第二款，刑法施行法第一條之一，判決如主文。
本案經檢察官沈志成到庭執行職務。
中    華    民    國    98    年    12    月    31    日
                        臺灣臺北地方法院刑事第十五庭
                            法  官   吳麗英
上正本證明與原本無異。
如不服本判決應於收受送達後10日內向本院提出上訴書狀，並應
敘述具體理由；其未敘述上訴理由者，應於上訴期間屆滿後20日
內向本院補提理由書（均須按他造當事人之人數附繕本）「切勿
逕送上級法院」。告訴人或被害人如對於本判決不服者，應具備
理由請求檢察官上訴，其上訴期間之計算係以檢察官收受判決正
本之日期為準。
                            書記官   藍儒鈞
中    華    民    國    98    年    12    月    31    日
附錄本案論罪科刑法條全文：
刑法第二百七十七條：傷害人之身體或健康者，處三年以下有期
                    徒刑、拘役或一千元以下罰金。
                    犯前項之罪因而致人於死者，處無期徒刑
                    或七年以上有期徒刑；致重傷者，處三年
                    以上十年以下有期徒刑。

司法院資訊處製作；財團法人民間司法改革基金會備份。
